【裁判字號】    98,交抗,1920
【裁判日期】    980817
【裁判案由】    違反道路交通管理處罰條例
【裁判全文】
臺灣高等法院交通事件裁定          98年度交抗字第1920號
抗  告  人
即受處分人  甲○○
上列抗告人因違反道路交通管理處罰條例案件，不服臺灣士林地
方法院，中華民國98年7月1日所為裁定（98年度交聲字第726號
），提起抗告，本院裁定如下：
    主  文
抗告駁回。
    理  由
一、原裁定意旨略以：本件抗告人即受處分人甲○○於民國98年
    2月15日上午1時13分許，駕駛車牌號碼639-CT號營業小客車
    ，行經臺北市○○區○○路2段之有燈光號誌管制交岔路口
    ，因闖紅燈，為警攔停掣單舉發，經原處分機關即臺北市交
    通事件裁決所於98年5月4日作成北市裁罰字第裁
    22-A00FC0660號號裁決書，依道路交通管理處罰條例第53條
    第1項、第63條第1項第1款等規定，裁處異議人罰鍰新臺幣
    5,400元，並記違規點數3點，交由郵政機關向抗告人住所地
    即臺北市○○區○○路39之26號5樓處送達，因不獲會晤應
    受送達人或有辨別事理能力之同居人、受僱人，故於98年5
    月12日寄存送達地之郵政機關以為送達。是本件異議期限應
    自裁決書寄存送達日即98年5月12日翌日起算20日內為之，
    則期限末日為98年6月1日（本案並無在途期間扣除之問題）
    ，茲異議人於98年6月2日始具狀聲明異議，其異議顯不合法
    ，裁定駁回其聲明異議等語。
二、抗告意旨略以：關於行政文書送達日期之定義，於寄存送達
    之情況，意味文書並非實際交付收受人，法律上所訂之「均
    以寄存之日期視為收受送達之日期」，乃未就社會一般實務
    標準衡量，徒以寄存日期為收受送達日期，極有問題；同時
    違逆「接到」裁決書之文字。試問收受者未實際領收該文書
    ，如何得知該文書為何，並據以回應主張？故應以文書收受
    人實際至寄存機關領取之日期為準。本件應以實際收領之7
    月25日計算20日之聲明異議期間。且原裁決書之信封封頁蓋
    有「已開送達通知書請交支局招領三個月」之戳章，益徵應
    以實際「接到」之日起算云云。
三、按「受處分人，不服第8 條主管機關所為之處罰，得於接到
    裁決書之翌日起20日內，向管轄地方法院聲明異議」、「交
    通法庭認聲明異議不合法律上程序或其異議權已經喪失者，
    應以裁定駁回之」，道路交通管理處罰條例第87條第1項、
    道路交通案件處理辦法第18條前段分別有明文規定。據違反
    道路交通管理事件統一裁罰標準及處理細則第5條規定，處
    理違反道路交通管理事件，有關文書之送達程序，依行政程
    序法之規定；而行政程序法第74條第1項僅規定寄存送達之
    方式，並無就行政文書寄存送達之生效時間另為規定，而駕
    駛人因交通違規事件，經監理站依道路交通管理處罰條例裁
    處罰鍰之裁決書，其性質係屬於處理違反「道路交通管理」
    事件之行政文書，尚未達法院依道路交通案件處理辦法第2
    條第1款所稱之「聲明異議之案件」之交通案件之程度，自
    不適用道路交通管理處罰條例第89條前段所指之法院受理「
    交通事件」準用刑事訴訟法之規定，從而有關裁決書送達之
    程序，自應依違反道路交通管理事件統一裁罰標準及處理細
    則第5條之規定，即適用行政程序法有關文書送達之規定。
    而行政程序法第74條第1項規定「送達，不能依前二條規定
    為之者，得將文書寄存送達地之地方自治或警察機關，並作
    送達通知書兩份，一份黏貼於應受送達人住居所、事務所、
    營業所或其就業處所門首，另一份交由鄰居轉交或置於該送
    達處所信箱或其他適當位置，以為送達。」亦即依行政程序
    法第74條第1項規定所為之寄存送達，並未準用民事訴訟法
    第138條第2項規定，自應於寄存送達當日即生送達效力（參
    照本院97年法律座談會刑事類提案彙編意見）。又最高行政
    法院95年度裁字第02663號裁定，亦採相同意見，亦如原審
    裁定所述，故關於行政程序法有關文書之寄存送達之生效，
    並無準用民事訴訟法第138條第2項規定，應自寄存送達當日
    即生送達效力。再依行政訴訟法第74條規定寄存送達者，於
    合法寄存送達時即發生送達效力，並非以受送達者前往寄存
    處所領取送達文書始發生效力（最高行政法院95年度裁字第
    634號裁定意旨參照）。
四、經查：
    本件臺北市交通事件裁決所於98年5月4日所為之裁決書正本
    ，係寄送至抗告人當時之戶籍地址即臺北市○○路39-26號5
    樓，因未獲會晤抗告人本人，亦無受領文書之同居人、受僱
    人或應受送達處所接收郵件人員，已於98年5月12日將該文
    書寄存於北投郵局，有該所送達證書1紙附卷可憑（見原審
    卷第13頁），揆諸前揭說明，縱不獲會晤應受送達人，如舉
    發通知單符合上述規定完成寄存送達，即屬合法送達，自已
    生合法送達效力，且不因抗告人實際上有無收受而有所異。
    則合法提出異議期間應自收受裁決書之翌日即98年5月13日
    起算至98年6月1日止，抗告人至遲應於98年6月1日前聲明異
    議，始為適法。惟抗告人延至98年6月2日始具狀聲明異議，
    此有聲明異議狀及其上之原處分機關收文戳記附卷可憑，其
    顯然逾法定20日之不變期間，且無從補正，原審基此裁定駁
    回之，經核並無違誤。抗告人抗告意旨雖略稱：應以實際收
    受裁決書之日起算20日異議期間云云，寄存送達設計之目的
    ，矧當事人因外出工作、旅遊或其他情事而臨時不在應送達
    處所之情形，時有所見，為使相關文書送達，以儘速確定相
    關法律關係，故於無法會晤應受送達人或有辨別事理能力之
    同居人或受僱人時，法律上設有寄存送達之制度，以資因應
    ，是於合法寄存送達時即發生送達效力，並非以受送達者前
    往寄存處所領取送達文書始發生效力，故抗告人至遲應於98
    年6月1日前聲明異議，方為適法；至三個月的招領期限，依
    行政程序法第74條之立法理由：「於第三項規定寄存機關代
    為保存文書之期間，旨在不使寄存機關代為保存文書成為漫
    無止境之負擔。」，尚與合法送達效力無涉。抗告意旨仍
    執陳詞，指摘原裁定不當，為無理由，應予駁回。
據上論結，應依道路交通案件處理辦法第26條，刑事訴訟法第
412條，裁定如主文。
中    華    民    國    98    年    8     月    17    日
                  刑事第二十庭審判長法  官  楊貴雄
                                    法  官  高愈杰
                                    法  官  林銓正
以上正本證明與原本無異。
不得抗告。
                                    書記官  張淨
中    華    民    國    98    年    8     月    19    日


司法院資訊處製作；財團法人民間司法改革基金會備份。
